【裁判字號】    97,簡上,830
【裁判日期】    970930
【裁判案由】    詐欺
【裁判全文】
臺灣板橋地方法院刑事判決             97年度簡上字第830號
上  訴  人  乙○○
即  被  告
上列上訴人即被告因詐欺案件，不服本院中華民國97年5 月30日
第一審簡易判決（97年度簡字第3087號，起訴書案號：97年度偵
字第9847號），提起上訴，本院管轄第二審之合議庭判決如下：
    主    文
上訴駁回。
乙○○緩刑貳年。
    事    實
一、乙○○本可預見將金融機構帳戶提供予他人，有遭他人利用
    作為詐騙工具之可能，竟仍不違背其本意，基於幫助詐欺之
    不確定故意，於民國96年10月中旬某日，將受其監護之不知
    情之李金火（所涉詐欺案件，業經臺灣板橋地方法院檢察署
    檢察官以97年度偵字第4461號為不起訴處分）在元大商業銀
    行股份有限公司（原名復華商業銀行股份有限公司）三重分
    行所使用之0000000000000 號帳戶之存款簿、提款卡及密碼
    等物，在台北縣三重市○○路國泰世華銀行對面馬路，交付
    與真實姓名年籍不詳自稱「張先生」之成年男子，併再由「
    張先生」將之轉交所屬犯罪集團持以做為向他人詐取財物匯
    款帳戶之用，乙○○以此方式，幫助「張先生」所屬犯罪集
    團向他人詐取財物；繼之上開犯罪集團即基於意圖為自己不
    法所有之詐欺取財犯意，推由某成年男子於96年10月22日12
    時許，以電話向位於高雄市之甲○○○佯稱：其帳戶遭盜用
    ，要求甲○○○將錢轉入李金火上開帳戶內云云，致甲○○
    ○陷於錯誤，依指示匯新台幣（下同）27萬元至李金火上開
    帳戶內，旋遭詐欺集團成員提領一空；嗣甲○○○察覺有異
    ，始知受騙並報警處理循線查獲上情。
二、案經臺灣板橋地方法院檢察署檢察官偵查後聲請簡易判決處
    刑。
    理    由
甲、程序方面：
一、被告經合法傳喚，無正當理由未於審判期日到庭，爰依刑事
    訴訟法第371 條規定，不待其陳述，由檢察官一造辯論而逕
    行判決。
二、按被告以外之人於審判外之言詞或書面陳述，除法律有規定
    者外，不得作為證據，刑事訴訟法第159 條第1 項定有明文
    ，此即學理上所稱「傳聞證據排除法則」。又被告以外之人
    於審判外之陳述，雖不符同法第159 條之1 至第159 條之4
    之規定，而經當事人於審判程序同意作為證據，法院審酌該
    言詞陳述或書面陳述作成時之情況，認為適當者，亦得為證
    據。當事人、代理人或辯護人於法院調查證據時，知有第15
    9 條第1 項不得為證據之情形，而未於言詞辯論終結前聲明
    異議者，視為有前項之同意，此則據同法第159 條之5 規定
    甚明。而鑒於採用傳聞證據排除法則之重要理由之一，係因
    傳聞證據未經當事人之反詰問予以覈實，若當事人願放棄對
    原供述人之反對詰問時，原則上即可承認該傳聞證據之證據
    能力，而揆諸我國刑事訴訟法第159 條之5 之立法理由，除
    參照前述傳聞證據排除法則之基本法理外，亦參考日本刑事
    訴訟法第326 條之立法例，查日本刑事審判實務之運作，有
    關檢察官及被告均同意作為證據之傳聞書面材料或陳述，可
    直接援引該國刑事訴訟法第326 條作為傳聞例外之法律依據
    ，僅在檢察官與被告不同意之情況下，乃須根據其他傳聞例
    外規定俾以斟酌該等書面材料或陳述是否具有證據能力，在
    當事人間無爭執之案件中，傳聞證據基本上均可依據前引規
    定提出於法院使用。據此，我國刑事訴訟法第159 條之5 之
    適用應可作同上之解釋，本件證人即告訴人甲○○○於警詢
    中證述，固為被告以外之人在審判外之言詞陳述，屬傳聞證
    據，惟被告於本院準備程序中到庭未對前開證人於審判外陳
    述之證據能力表示爭執（見97年8 月6 日準備程序筆錄），
    其後，被告經合法傳喚，無正當理由未於審判期日到庭，然
    公訴人、被告就前開審判外陳述之證據能力，迄於言詞辯論
    終結前均未再為異議之聲明，而本院審酌前開證人陳述作成
    時之情況，核無違法取證及證明力明顯過低之瑕疵，認為以
    上述傳聞證據作為證據應為適當，又本案被告及檢察官於言
    詞辯論終結前，均未另就本案所調查之證據主張有刑事訴訟
    法第159 條第1 項不得為證據之情形，本院復審酌各該證據
    作成時之情況，認為適當，是本案經調查之證據均有證據能
    力，合先敘明。
乙、實體部分：
一  認定犯罪事實所憑之證據及理由：
(一)、訊據被告對於上開犯罪事實於本院準備程序中坦承不諱（見
    本院97年8 月6 日準備程序筆錄），併經證人即告訴人甲○
    ○○於警詢中證述遭詐騙情節綦詳在卷，且有元大商業銀行
    股份有限公司三重分行96年11月16日元重字第0960000738號
    函所附0000000000000 號申請人及96年10月10日至10月30日
    之交易明細等相關資料、台灣銀行苓雅分行96年10月22日匯
    款單、高雄市政府警察局前鎮○○○○路派出所受理詐騙帳
    戶通報警示簡便格式表、受理刑事案件報案三聯單、內政部
    警政署反詐騙案件紀錄表等在案可稽，俱徵被告自白於前述
    時地將上開金融帳戶之存摺、金融卡、密碼等物交付自稱「
    張先生」之成年男子等情，應與事實相符，可以採信。
(二)、又於金融機構開設帳戶，請領存摺及金融卡，係針對個人身
    分之社會信用而予以資金流通，具有強烈之屬人性格，而金
    融帳戶作為個人理財之工具，申請開設並無任何特殊之限制
    ，一般民眾皆得以存入最低開戶金額之方式申請取得，且同
    一人均得在不同之金融機構申請數個存款帳戶使用，乃公眾
    所週知之事實，依一般人之社會經驗，遇不熟識之人要以自
    己名義申請帳戶，而以高價向其蒐集金融帳戶使用，乃甚為
    怪異之事，衡諸常情，提供帳戶者對於該等帳戶是否係供合
    法使用，當無不起疑心之理；查被告將上開帳戶之存摺、金
    融卡及提款密碼提供他人使用，則該不詳姓名者大費周章向
    他人收購帳戶使用，顯然有不欲人知之隱情，而以今日社會
    ，利用手機簡訊、代辦貸款、網路詐騙等手段詐財之事，迭
    有所聞，被告對此自不得諉為不知，其對該不詳姓名之「張
    先生」可能利用他人帳戶做為其詐欺取財，使偵查機關不易
    偵查，事前應足以預見，竟仍將銀行存摺、金融卡及提款密
    碼交給「張先生」使用，顯有容認犯罪事實發生之本意；是
    被告確有幫助「張先生」利用其所提供金融機構帳戶詐欺取
    財之不確定故意及行為甚明。
(三)、綜上，本件事證明確，被告犯行堪可認定。
二、應適用之法律及維持原審判決之理由：
(一)、按幫助犯之成立，主觀上行為人須有幫助故意，客觀上須有
    幫助行為，意即須對於犯罪與正犯有共同之認識，而以幫助
    之意思，對於正犯資以助力，而未參與實施犯罪之行為者而
    言（參照最高法院75年度臺上字第1509號、88年度臺上字第
    1270號判決意旨）；查本件被告將前開金融帳戶之存摺、金
    融卡、密碼等物交付自稱「張先生」之成年男子轉供詐欺集
    團使用，使該詐欺集團得持之做為對被害人等實行詐欺取財
    犯罪之取款工具，核被告所為，顯係基於幫助他人實行詐欺
    取財犯罪之犯意，且所為提供金融帳戶之行為，亦屬刑法詐
    欺罪構成要件以外之行為，應係犯刑法第30條第1 項、刑法
    第339 條第1 項之幫助詐欺取財罪；又被告以幫助之意思，
    參與構成要件以外之行為，為幫助犯，爰依刑法第30條第2
    項規定，依正犯之刑減輕之。
(二)、原審同此認定，併以被告犯行明確，審酌被告並無前科，有
    臺灣高等法院被告前案紀錄表在卷足憑，其智識程度、生活
    狀況，被告提供帳戶供詐騙集團詐騙使用，助長詐騙財產犯
    罪之風氣，造成無辜民眾受騙而受有金錢損失，實為當今社
    會層出不窮之詐財事件發生之根源，導致社會互信受損，擾
    亂金融交易往來秩序，影響層面廣泛，且因被告提供個人帳
    戶，致使執法人員難以追查該詐騙犯罪人之真實身分，兼衡
    被害人被詐騙之金額、被告犯罪之動機、目的、手段、次數
    及犯罪後否認犯行等一切情狀，就被告本件犯行量處拘役50
    日，並依刑法第41條第1 項前段規定諭知如易科罰金之折算
    標準，認事用法，俱無不合，量刑亦屬妥適，被告於上訴狀
    中指摘原判決認定犯罪事實錯誤，量刑過重，求予撤銷改判
    無罪，為無理由，應予駁回；惟查被告前未曾因故意犯罪受
    有期徒刑以上刑之宣告，業如前述，而其名下無任何財產，
    96年度亦未有何財產所得而無申報綜合所得稅，此有被告所
    提出由台北縣政府稅捐稽徵處服務中心三重分處97年6 月10
    日出具之被告全國財產稅總歸戶財產查詢清單、財政部台灣
    省北區國稅局96年度綜合所得稅各類所得資料清單在卷可參
    ，顯見其經濟狀況甚為窘困，然被告猶須擔任罹有極重度智
    障之李金火（為被告配偶李根基與前妻李陳素真之子）之監
    護人，併照顧罹有重度精障之李王美華（為李金火之妻），
    此有戶籍謄本、李金火、李王美華2 人之中華民國身心障礙
    手冊在卷可憑，而李王美華、李金火俱為中低收入戶，亦有
    台北縣三重市公所中低收入證明書2 份在卷可憑，是被告本
    件犯行固屬不該，然念及其雖已屆高齡，惟仍勉力肩負家庭
    生計之支柱角色，併斟酌其乃一時失慮，致罹刑典，事後坦
    承犯行甚有悔意，本院斟酌上情，認其經此刑之宣告後，應
    知警惕而無再犯之虞，前開原審對之所宣告之刑以暫不執行
    為當，茲併予宣告緩刑二年，用啟自新。
據上論斷，應依刑事訴訟法第455 條之1 第1 項、第3 項、第36
8 條、第364 條、第371 條，刑法第74條第1 項第1 款，判決如
主文。
本案經檢察官郭季青到庭執行職務。
中    華    民    國    97    年    9     月    30    日
                  刑事第十七庭    審判長法  官  許必奇
                                        法  官  鄧雅心
                                        法  官  陳明偉
以上正本證明與原本無異
本件不得上訴
                                        書記官  強梅芳
中    華    民    國    97    年    9     月    30    日
附錄本案論罪科刑法條全文：
刑法第339條
意圖為自己或第三人不法之所有，以詐術使人將本人或第三人之
物交付者，處5 年以下有期徒刑、拘役或科或併科1 千元以下罰
金。
以前項方法得財產上不法之利益或使第三人得之者，亦同。
前二項之未遂犯罰之。


司法院資訊處製作；財團法人民間司法改革基金會備份。
